【裁判字號】    99,交聲,2465
【裁判日期】    990729
【裁判案由】    聲明異議
【裁判全文】
臺灣臺中地方法院交通事件裁定        99年度交聲字第2465號
原處分機關  交通部公路總局臺中區監理所豐原監理站
異  議  人
即受處分人  甲○○
上列受處分人因違反道路交通管理處罰條例案件，對於交通部公
路總局臺中區監理所豐原監理站民國99年6月14日所為之裁決（
原處分案號：豐監稽違字第裁63-Z00000000號裁決書），聲明異
議，本院裁定如下：
    主  文
異議駁回。
    理  由
一、原處分意旨略以：異議人即受處分人（下稱受處分人）甲○
    ○於民國九十九年四月二十二日十四時二十分許，駕駛車牌
    號碼ＩＰ─一二九號營業大貨車，行經國道三號北向三八八
    至三八五公里處，因「大型車非超車沿途佔用中線車道行駛
    」違規（移送書誤載為「同向三車道行駛中內車道」），經
    內政部警政署國道公路警察局第五警察隊員警以公警局交字
    第Ｚ00000000號違反道路交通管理處罰事件通知單
    舉發違規。受處分人於前揭時間、地點被舉發違規事實，係
    違反道路交通管理處罰條例第三十三條第一項第三款規定，
    本站於九十九年六月十四日以豐監稽違字第裁六三─Ｚ00
    000000號裁決書裁處罰鍰新臺幣（下同）四千元整，
    並依同條例第六十三條記違規點數一點等語。
二、聲明異議意旨則以：受處分人於九十九年四月二十二日下午
    駕駛十五噸大型箱式貨車，行駛於國道三號北上三八七公里
    處過後，原本行駛於外車道，因前方有慢速車，遂切入中線
    車道超車，當超車過後，原想切出外車道，但因前方約五十
    至一百公尺左右仍有車輛行駛，想再超車，因前方車輛車速
    約時速八十五公里左右，因此未立即切出快車道，繼續行駛
    中線車道，不多久前方外車道車輛突然加速行駛，本車遂無
    法超越前車，當下即切換到外車道行駛，不多久即有警車從
    後方鳴笛示意本車停車，告知受處分人其警車在本車後方跟
    隨已久，並拍攝過程，若警方有點偏左行駛，根本無法拍攝
    到右前方可超車範圍有否車輛，警方即判斷本車違規行駛中
    線車道云云。
三、按高速公路及快速公路交通管制規則第八條第一項第二款規
    定：大型車應行駛於外側車道，並得暫時利用緊臨外側車道
    之車道超越前車。次按汽車行駛於高速公路、快速公路或設
    站管制之道路，不遵使用限制、禁止、行車管制及管理事項
    之管制規則而有下列行為者，處汽車駕駛人新臺幣三千元以
    上六千元以下罰鍰：三、未依規定行駛車道；又汽車駕駛人
    有道路交通管理處罰條例第三十三條第一項之情形時，除依
    原條款處罰鍰外，並記違規點數一點；道路交通管理處罰條
    例第三十三條第一項第三款、第六十三條第一項第一款分別
    定有明文。
四、經查：
  (一)本件受處分人駕駛上開營業大貨車，於前揭時、地因「大型
    車非超車沿途佔用中線車道行駛」之違規，為警舉發等情，
    有公警局交字第Ｚ00000000號舉發違反道路交通管
    理事件通知單及裁決書影本在卷可稽。
  (二)受處分人雖以前揭情詞置辯，惟本案據舉發員警指稱：「該
    路段為同向三車道，違規車輛自國道三號公路北向三八八公
    里，即行駛中線車道，沿途行駛至三八五公里，外側車道均
    無車輛，警車沿途尾隨在後，該車均未變換至外側車道，乃
    當場攔停舉發．．．」、「違規路段為同向三車道，當時車
    流不大，外側車道無車時該車亦未切換至外側車道，沿途占
    用中線車道行駛長達三公里以上。」乙情，分別有內政部警
    政署國道公路警察局第五警察隊九十九年五月二十六日公警
    五交字第０九九０五七０三二０號及九十九年七月二十日公
    警五交字第０九九０五０三六八一號函在卷可參。此外，復
    經本院勘驗取締錄影光碟內容（如附表所示），核與舉發員
    警上開指稱內容大致相符。是受處分人自國道三號北向三八
    八公里處起至遭警攔停之三八五公里處，尚有相當時間及有
    長達近三公里之距離，足供受處分人駕車變換至外側車道行
    駛，並無受處分人所稱無法駛回外側車道之情形，故受處分
    人之前開辯詞，尚難採信。
五、綜上所述，受處分人駕駛車牌號碼ＩＰ─一二九號營業大貨
    車確有於前揭時、地未依規定行駛車道之違規行為，受處分
    人所執異議理由，並無可採。原處分機關依道路交通管理處
    罰條例第三十三條第一項第三款、第六十三條第一項之規定
    ，裁處受處分人罰鍰四千元，並記違規點數一點，核屬無誤
    ，本件異議為無理由，應予駁回。
據上論斷，應依道路交通管理處罰條例第八十七條第二項，道路
交通案件處理辦法第十九條，裁定如主文。
中    華    民    國    99    年    7     月    29    日
                    交通法庭    法  官  陳  葳
上正本證明與原本無異。
如不服本裁定，應於送達後五日內，向本院提出抗告狀。
                                書記官  張雅如
中    華    民    國    99    年    7     月    29    日
附表：
┌──┬────────────────────────┐
│編號│錄影光碟內容                                    │
├──┼────────────────────────┤
│01  │錄影光碟畫面全長1分46秒。                       │
├──┼────────────────────────┤
│02  │依畫面顯示，攝影機係設於警車內，鏡頭朝向正前方拍│
│    │攝，警車全程行駛於同向三車道之中線車道。而號牌雖│
│    │無法辨識，但後車體漆有ＩＰ─一二九之大型車（下稱│
│    │Ａ車）同樣全程行駛於中線車道。警車係全程尾隨Ａ車│
│    │拍攝，畫面清晰。                                │
├──┼────────────────────────┤
│03  │00：00：01─00：00：32                          │
│    │錄影光碟開始後，中線車道有一自小客車行駛於Ａ車之│
│    │後、警車之前，該自小客車並於打右轉方向燈後，自中│
│    │線車道向右切換至外側車道行駛，此時自小客車行駛之│
│    │外側車道上，僅前方一百公尺左右有一大型車（下稱Ｂ│
│    │車），且該自小客車與Ｂ車之間的外側車道上並無任何│
│    │其他車輛。同時段之中線車道上則僅有Ａ車在前，警車│
│    │尾隨在後，二車間亦無任何車輛，第32秒時因行駛於中│
│    │線車道之警車超越外側車道之自小客車，故該自小客車│
│    │消失於畫面中。                                  │
├──┼────────────────────────┤
│04  │00：00：33─00：01：17                          │
│    │Ａ車持續行駛於中線車道，而此時段中之畫面僅有Ａ車│
│    │及行駛於Ａ車右前方約一百公尺外側車道上之Ｂ車，Ｂ│
│    │車後方之外側車道上並無任何其他車輛。畫面撥放至1 │
│    │分09秒時，行駛於中線道之Ａ車超越行駛於外側車道之│
│    │Ｂ車，Ａ車超越Ｂ車時，Ｂ車所在之外側車道前方並無│
│    │任何車輛。畫面撥放至1分17秒時，Ａ車右前方之外側 │
│    │車道上始出現Ｃ大型車。                          │
├──┼────────────────────────┤
│05  │00：01：18─00：01：40                          │
│    │此時段中，Ａ車持續行駛於中線車道，而在Ａ車右前方│
│    │外側車道上一百公尺左右之Ｃ車後方外側車道上並無任│
│    │何車輛行駛。畫面撥放至1分40秒時，行駛於中線車道 │
│    │之Ａ車超越行駛於外車道之Ｃ車。                  │
├──┼────────────────────────┤
│06  │00：01：41─00：01：46                          │
│    │畫面撥放至1分42秒時，Ａ車持續行駛於中線車道，而 │
│    │其右前方之外側車道有一Ｄ大型車。畫面撥放至1分46 │
│    │秒時，仍行駛於中線車道之Ａ車在打出右轉方向燈之同│
│    │時畫面結束。                                    │
└──┴────────────────────────┘

司法院資訊處製作；財團法人民間司法改革基金會備份。
